【裁判字號】    90,上訴,3624
【裁判日期】    901210
【裁判案由】    毒品危害防制條例
【裁判全文】
臺灣高等法院刑事判決                            九十年度上訴字第三六二四號
    上  訴  人
    即  被  告  甲○○
右上訴人因毒品危害防制條例案件，不服臺灣臺北地方法院九十年度訴字第四四一號
，中華民國九十年十月三日第一審判決（起訴案號：臺灣臺北地方法院檢察署九十年
度毒偵字第二三三、二六六號，移送併辦案號：同署九十年度毒偵字第九九一號）提
起上訴，本院判決如左：
    主  文
上訴駁回。
    事  實
一、甲○○於民國八十六年間，因違反麻醉藥品管理條例案件，經臺灣臺北地方法院
    於八十七年三月二十日以八十六年度少連易字第五號判處有期徒刑七月，判決確
    定後，於八十八年二月十五日執行完畢，猶不知悔改，復於八十七、八十八年間
    因施用毒品案件，經同院分於八十七年七月九日、八十八年七月七日以八十七年
    度毒聲字第四四八號（起訴書誤載為第一二四三七號）、八十八年度毒聲字第一
    五九八號裁定送觀察、勒戒後，認無繼續施用毒品之傾向，業經臺灣臺北地方法
    院檢察署檢察官先後於八十七年八月二十四日以八十七年度偵字第九八０六號、
    八十八年八月三十日以八十八年度毒偵字第一九五、偵字第一０一二七、一二五
    八八號為不起訴處分確定。嗣甲○○於五年內復分別基於施用第一級毒品海洛因
    及第二級毒品安非他命之概括犯意，於如附表編號一所示之時間、地點以不詳之
    方法連續施用第一級毒品海洛因二次，並於如附表編號二所示之時間、地點，以
    持打火機燃燒置於玻璃球內之安非他命之方法連續施用第二級毒品安非他命，約
    半個月至一個月施用一次（原判決就此施用頻率漏未記載）。嗣為警於九十年一
    月九日二十二時許，在台北縣新店市○○路九十二巷口查獲，並當場扣得甲○○
    持有之第二級毒品安非他命二小包（驗餘淨重０．二六公克）；甲○○復於九十
    年一月二十九日十六時五十分許在台北縣新店市○○路九十二巷五號五樓為警查
    獲，並當場扣得甲○○所有供施用安非他命所用之吸食器一組及另案被告劉耀煌
    所有之第二級毒品安非他命一小包（驗餘淨重０點一公克）及吸食器一組；甲○
    ○再於九十年二月二十二日二十三時許為警在臺北市○○區○○路三段二十四號
    查獲。
二、案經臺北市政府警察局萬華分局、大安分局、文山第一分局報請臺灣臺北地方法
    院檢察署檢察官偵查起訴及移送併案審理。
    理  由
一、就被告所為犯行，分述如下：
    (一)就被告甲○○非法施用第二級毒品安非他命犯罪事實部分：
      訊據被告甲○○對於右揭時、地連續施用第二級毒品安非他命之犯罪事實坦承
      不諱 (參原審法院九十年四月十九日、五月二十三日、七月十一日、八月二十
      三日訊問筆錄、同年九月十九日審判筆錄及本院九十年十一月二十六日審判筆
      錄），並有被告所有之第二級毒品安非他命二小包（驗餘淨重０．二六公克）
      及安非他命吸食器一組扣案可證，而前開二小包毒品經臺北市政府警察局萬華
      分局依聯勤二０四廠製造之煙毒品檢驗Ａ包試劑初步檢驗結果，確呈安非他命
      反應，有該局查獲毒品危害防制條例毒品初步鑑驗報告單附卷可稽；又被告於
      九十年一月九日二十三時許、同年月二十九日二十二時許、同年二月二十二日
      二十三時許經警採尿送臺北市立療養院以酵素免疫分析法、薄層層析法檢驗均
      呈安非他命陽性反應，前二次採尿之結果且經原審法院再送法務部調查局以螢
      光偏極免疫分析法、氣相層析質譜儀分析法複驗結果，亦呈甲基安非他命陽性
      反應，有臺北市立療養院煙毒尿液檢驗報告書三紙及法務部調查局九十年六月
      五日（九０）陸（一）字第九００三０八七三號鑑驗通知書二紙在卷足憑，足
      徵被告之自白與事實相符，應堪採信。
    (二)就被告非法施用第一級毒品海洛因部分
      訊據被告否認於如附表編號一所示之時間、地點以不詳之方法連續施用海洛因
      ，辯稱：我在九十年一月二十三日至二十九日某日間曾持朱煜凱之健保卡至財
      團法人天主教耕莘醫院（以下簡稱耕莘醫院）照頭部Ｘ光及頭部傷口縫合，並
      曾打麻醉藥及服用某些藥物，可能因此造成驗尿結果呈嗎啡陽性反應云云，經
      查：被告於九十年一月九日二十三時許為警採集之尿液經送台北市立療養院以
      酵素免疫分析法、薄層層析法檢驗結果雖呈嗎啡陰性反應，惟被告於九十年一
      月二十九日二十二時許經警採集之尿液經送臺北市立療養院以酵素免疫分析法
      、薄層層析法檢驗結果，呈嗎啡陽性反應，分別有臺北市立療養院前揭九十年
      一月二十九日、二月二十日煙毒尿液檢驗報告書二紙在卷足憑，且經原審法院
      將被告前開二次尿液送法務部調查局以螢光偏極免疫分析法、氣相層析質譜儀
      分析法複驗，均呈嗎啡陽性反應，有該局九十年六月五日（九０）陸（一）字
      第九００三０八七三號檢驗通知書在卷可稽，而海洛因經注射入人體後，約百
      分之八十於二十四小時內自尿中排出，一般而言，尿液中能否驗出嗎啡陽性反
      應與其投與量、投與途徑、採尿時間、個人體質及檢驗方法之靈敏度有關，國
      外曾有文獻報導注射六毫克之海洛因鹽酸鹽，其代謝物嗎啡之平均可檢出時限
      約為二十六小時（參照行政院衛生署藥物食品檢驗局（八一）藥檢壹字第八一
      一四八八五號函），而目前常使用的尿液安非他命或嗎啡篩檢方式包括酵素免
      疫分析法、薄層色層分析法、及放射免疫分析法，在文獻報告中，確實有藥物
      或食物因交叉反應，可在尿液測試中產生偽陽性之安非他命或嗎啡反應，但利
      用精密的儀器分析，將可排除偽陽性之可能，因此篩檢結果必須進一步確認，
      目前最常採用之確認方法為氣相層析質譜儀，此乃因在良好的條件下，以氣相
      層析質譜儀作藥物及其代謝產物之定性及定量分析，幾乎不會有偽陽性反應產
      生（行政院國軍退除役官兵管理委員會臺北榮民總醫院八十三年四月七日（八
    三）北總內字第三０五九號函可資參照），被告九十年一月九日所採尿液經台
      北市立療養院以前揭方法檢驗雖呈嗎啡陰性反應，惟氣相層析質譜儀分析法分
      析法既為目前醫學界所公認最精密之鑑驗方法，自應以法務部調查局前揭複驗
      結果為準，且經原審法院函財團法人天主教耕莘醫院查詢相關病歷結果，被告
      於九十年一月二十三日至二十九日間亦無持「朱煜凱」健保卡之就醫紀錄，有
      該院九十年六月二十六日耕醫事字第五九八號函在卷足憑，被告前開所辯係事
      後卸責之詞，不足採信。
    (三)縱上所述，被告於如附表編號一、二所示之時間、地點連續施用第一級毒品海
      洛因及第二級毒品安非他命之犯行均堪認定。又被告於八十七、八十八年間因
      施用毒品案件，經原審法院分別以八十七年度毒聲字第四四八號、八十八年度
      毒聲字第一五九八號裁定送觀察、勒戒後，認無繼續施用毒品之傾向，業經臺
      北地方法院檢察署檢察官先後以八十七年度偵字第九八０六號、八十八年度毒
      偵字第一九五、偵字第一０一二七、一二五八八號為不起訴處分確定，此有臺
      灣高等法院檢察署刑案紀錄簡覆表附卷可按；是被告於前次施用毒品案件經不
      起訴處分確定後，五年內三犯本件連續施用第一級毒品海洛因及第二級毒品安
      非他命之罪，事證明確，應依法論科。又被告雖向原審法院聲請傳訊證人劉耀
      煌、李佩茹，惟證人劉耀煌、李佩茹經原審法院傳、拘均無法到庭，且本件事
      證已臻明確已如前述，證人劉耀煌、李佩茹均無訊問之必要，附此敘明。
二、按海洛因係毒品危害防制條例第二條第一款所稱之第一級毒品、安非他命係毒品
    危害防制條例第二條第二項第二款所稱之第二級毒品，核被告甲○○施用海洛因
    之行為，係犯毒品危害防制條例第十條第一項之施用第一級毒品罪、施用安非他
    命之行為，係犯毒品危害防制條例第十條第二項之施用第二級毒品罪，而被告持
    有海洛因及安非他命後，進而施用，其持有之低度行為應被施用之高度行為所吸
    收，不另論其持有第一、二級毒品罪。又被告多次非法施用海洛因及安非他命之
    行為，分別時間緊接，反覆為之，所犯又各係同一罪名之罪，顯均係基於概括犯
    意為之，均應論以連續犯，並分依刑法第五十六條之規定論以一罪，分別加重其
    刑。又被告於八十六年間，因違反麻醉藥品管理條例案件，經原審法院於八十七
    年三月二十日以八十六年度少連易字第五號判處有期徒刑七月確定，並於八十八
    年二月十五日執行完畢，有臺灣高等法院檢察署刑事案件紀錄簡覆表在卷可按，
    其於五年內再犯本件最重本刑為有期徒刑以上之罪，為累犯，應分依刑法第四十
    七條之規定就連續施用海洛因及連續施用安非他命犯行遞加重其刑。被告所犯毒
    品危害防制條例第十條第一項及第二項之罪，犯意各別、行為互殊，應分論併罰
    。公訴意旨雖未論及被告自九十年一月三十日交保後至同年二月二十二日止連續
    施用安非他命之犯行，然該部分事實與公訴人起訴事實既具有連續犯之裁判上一
    罪關係，應為起訴效力所及，本院自應併予審究，附此敘明。原審以被告罪證明
    確，而援引毒品危害防制條例第十條第一項、第二項、刑法第十一條前段、第五
    十六條、第四十七條，並審酌卷附臺灣高等法院檢察署刑案紀錄簡覆表所載，被
    告素行不佳，於勒戒處所勒戒完畢後，未把握自新機會，又再次施用足以導致人
    體機能發生依賴性、成癮性及抗藥性等障礙之海洛因及安非他命；惟念其坦承部
    分犯行，及其本件施用毒品行為之次數等情狀，就施用第一、二級毒品部分，各
    量處有期徒刑十月，並定其應執行之刑為有期徒刑一年六月，復就扣案為被告所
    有之吸食器一組、安非他命二小包分引刑法第三十八條第一項第二款宣告沒收及
    依毒品危害防制條例第十八條第一項前段宣告沒收銷燬，核其認事用法，尚無違
    誤，量刑亦稱妥適。被告上訴意旨以原判決就其施用第二級毒品安非他命犯行，
    量刑過重，並辯以並無施用第一級毒品海洛因犯行云云，均無理由，應予駁回。
據上論斷，應依刑事訴訟法第三百六十八條，判決如主文。
本案經檢察官何明楨到庭執行職務。
中      華      民      國    九十      年     十二     月      十      日
                              臺灣高等法院刑事第二十庭
                                  審判長法  官  葉  麗  霞
                                        法  官  李  錦  樑
                                        法  官  范  清  銘
右正本證明與原本無異。
施用海洛因部分如不服本判決應於收受送達後十日內向本院提出上訴書狀，其未述上
訴之理由者並得於提起上訴後十日內向本院補提理由書（均須按他造當事人之人數附
繕本）。
其餘不得上訴。
                                        書記官  黃  麗  玲
中      華      民      國    九十      年     十二     月      十      日
  附表：
┌──┬─────────────┬─────────┬────────┐
│編號│  時間                    │地點              │ 附註           │
├──┼─────────────┼─────────┼────────┤
│一、│九十年一月九日二十三時許採│不詳              │ 連續施用海洛因 │
│    │尿前回溯二十六小時內某時點│                  │                │
│    │及九十年一月二十九日二十二│                  │                │
│    │時許採尿前回溯二十六小時內│                  │                │
│    │某時點（均扣除查獲時至採尿│                  │                │
│    │止之時間）                │                  │                │
├──┼─────────────┼─────────┼────────┤
│二、│八十九年十二月中旬某日起至│臺北縣新店市○○路│以半個多月或一個│
│    │九十年二月二十二日止      │九十二巷五號五樓  │月一次左右之頻率│
│    │                          │                  │連續施用安非他命│
└──┴─────────────┴─────────┴────────┘
附錄本案論罪科刑法條全文：
毒品危害防制條例第十條：
施用第一級毒品者，處六月以上五年以下有期徒刑。
施用第二級毒品者，處三年以下有期徒刑。
毒品危害防制條例第十八條：
查獲之毒品及專供製造或施用毒品之器具，不問屬於犯人與否，均沒收銷燬之。但合
於製藥或研究之用者，得不予銷燬。
前項合於醫藥或研究用毒品或器具之管理辦法，由法務部會同行政院衛生署定之。


司法院資訊處製作；財團法人民間司法改革基金會備份。
